【裁判字號】    97,毒抗,1193
【裁判日期】    980415
【裁判案由】    聲請觀察勒戒
【裁判全文】
臺灣高等法院臺中分院刑事裁定        97年度毒抗字第1193號
抗  告  人
即  被  告  甲○○
上列抗告人因聲請觀察勒戒案件，經檢察官聲請觀察勒戒，不服
臺灣臺中地方法院中華民國97年9月10日第一審裁定（97年度毒
聲字第881號，聲請案號：臺灣臺中地方法院檢察署97年度聲觀
字第594號），提起抗告，本院裁定如下：
    主  文
抗告駁回。
    理  由
一、抗告意旨略以：(一)抗告人即被告（下稱抗告人）於民國96年
    12月24日為懷疑男朋友黃昭鴻有施用毒品而生氣，訊問男友
    卻辯稱沒有，一氣之下方主動向通宵分局報案，同時託友人
    載男友至通宵分局採尿檢驗，抗告人隨後前往分局，男友雖
    否認施用毒品，使被告很生氣，卻又擔心男友的尿液如被驗
    出毒品反應會被關，因此將男友採集的尿液換成抗告人尿液
    去送驗。因抗告人從未碰過毒品，隔1至2星期收到通宵分局
    通知送驗尿液有甲基安非他命陽性反應，須前往製作筆錄，
    抗告人不解本身無吸毒，為何檢驗結果如此，反而害了男友
    ，所以至通宵分局偵查隊後，坦承偷換尿液之不法行為，並
    陳述抗告人確實無吸用安非他命之不法行徑，方會用尿液代
    送驗之情事。偵查員訊問抗告人有無服用任何藥物，抗告人
    將因腦瘤在大甲光田醫院看病，院方開給被告的二種藥片，
    一為紅色，二為乳白色呈給警方。尚有抗告人怕肥胖而至大
    甲鎮○○路178號喜洋洋中醫診所看診，由診所給的二種減
    肥藥，一是早晚各服用一次二粒黃土色膠囊，及睡前服四片
    的微咖啡色藥片，拿給偵查員，經化驗減肥膠囊中含有大量
    安非他命之陽性反應，方明白送驗尿液是因此造成的。事後
    約在97年1月底，突然接到喜洋洋診所來電，且是連續兩日
    下午來電說要請抗告人吃飯。（可由抗告人持有中華電信
    0000000000的通聯記錄詳查）。抗告人男友才前往至診所了
    解情事，診所醫師請男友代為轉告抗告人，如出庭時，請告
    訴庭上不只服用他們的藥物，還有服用感冒等其他藥品。(二)
    抗告人如有吸食甲基安非他命的話，絕不會以自己之尿液來
    換為黃昭鴻的來送驗，有違常情。如此可證明抗告人完全不
    知自己服用的藥物中含有不合法之管制藥品成分。(三)當通宵
    分局通知檢驗結果，並需前去製作筆錄時，抗告人非常錯愕
    檢驗結果，因送驗人是黃昭鴻，如此反而害了他，所以立即
    向警方坦承換尿液之不法行為，並將平時所服用之四種藥品
    ，當場取出給警方，警方立即用檢驗包化驗下，三種含有麻
    黃素成分（可傳通宵分局偵查員來作證），因此抗告人無吸
    毒之犯行，且係在完全不知情之狀況下觸犯。（前四種藥品
    ，前抗告狀已附上，盼庭上長官詳查）。(四)抗告人所服用之
    藥品雖有麻黃素成分，但服用之方法與吸食甲基安非他命之
    手法完全不同，被告服用腦瘤頭痛藥與減肥藥又不會成癮，
    並且在警方告知後已不再服用，如今全憑檢驗結果即要抗告
    人去觀察勒戒，實難令人信服。抗告人請求詳查其所提供從
    醫療診所取得並服用之藥物成分，以還抗告人清白等語。
二、按施用第1級毒品者，處6月以上5年以下有期徒刑。施用第
    2級毒品者，處3年以下有期徒刑，犯毒品危害防制條例第10
    條之罪者，檢察官應聲請法院裁定令被告入戒治處所觀察、
    勒戒，其期間不得逾2月，毒品危害防制條例第10、20條第1
    項定有明文。
三、經查：
  (一)抗告人對於96年12月24日16時許，以當時其自己所排放之尿
    液交予黃昭鴻，冒充黃昭鴻之尿液送驗之事實，於警詢及偵
    查中均坦承不諱，核與證人黃昭鴻於警詢中證述之情節相符
    ，且有內政部警政署刑事警察局97年6月6日刑醫字第097000
    188號鑑驗書在卷可憑，足見上開於96年12月24日16 時許，
    為警採集送驗尿液（尿液代號96Ｄ188號），確係抗告人當
    時自己所排放無誤。又上開為警採集之尿液經送驗結果，確
    呈安非他命陽性反應，此有正修科技大學超微量研究拜技中
    心檢驗報告一紙附卷可稽。
  (二)抗告人辯稱事後約在97年1月底，突然接到喜洋洋診所來電
    ，且是連續兩日下午來電說要請抗告人吃飯，故請求調閱抗
    告人持有中華電信行動電話號碼0000000000之通聯記錄，惟
    中華電信股份有限公司客戶服務處回覆內容為「依據電信總
    局電信公86字第01495號令，僅提供最近6個月以內之通話記
    錄，經查以上通聯時間，部分時段已超過保存期限，僅提供
    97年5月5日至97年6月30日雙向通聯資料」，有中華電信股
    份有限公司客戶服務處第一客服中心、第一作業中心（行動
    ）查詢電信使用者資料信客一（一）警密（97）字第413號
    函復單在卷可查，是以無法就抗告人所辯是否屬實予以查證
    。
  (三)再者，抗告人雖平時即有服用腦瘤頭痛藥與減肥藥，且其確
    係於96年10月、11月至光田綜合醫院以及於96年12月5日至
    喜洋洋中醫診所就診，固有黃昭鴻96年12月24日第1次調查
    筆錄、光田綜合醫院97年4月25日（97）光醫事字第97甲字
    第00172號及喜洋洋中醫診所之回函附卷可稽。又抗告人於
    抗告時另自行提供其自稱取得上開二醫療院所之藥品，以供
    檢驗，惟該藥品是否確實來自上開二醫療院所？於抗告人陳
    送本院前之經手情形如何（包括有無被加工處理過）？均無
    從加以確認，乃由本院逕向光田綜合醫院及喜洋洋中醫診所
    函調抗告人上開期日就診之處方簽及藥品，而檢送函請行政
    院衛生署管制藥品管理局鑑定前開二醫療院所開立之藥品是
    否含有安非他命之成分，經行政院衛生署管制藥品管理局函
    覆鑑定結果為「送驗檢體，均不含安非他命或甲基安非他命
    成分，或施用後會代謝成安非他命或甲基安非他命之成分」
    等情，有行政院衛生署管制藥品管理局98年1月16日管檢字
    第0980000393號鑑定書附卷可憑，足證抗告人所服用之藥品
    ，其成分並不會導致尿液檢查呈現毒品反應，是本件抗告人
    之驗尿結果並非係因服用該藥品所致，故抗告人所辯實非可
    採。
  (四)至抗告人抗告意旨雖辯稱：於警詢時因偵查員訊問抗告人有
    無服用任何藥物，抗告人乃將其因腦瘤在大甲光田醫院看病
    所服用之二種藥片，及其因減肥而至大甲鎮○○路178 號喜
    洋洋中醫診所看診所服用2種減肥藥中之黃土色膠囊，拿給
    偵查員以檢驗包化驗，結果該減肥膠囊中含有大量安非他命
    之陽性反應，方明白送驗尿液是因此造成的云云乙節。惟經
    本院傳訊本件承辦警員乙○○及偵查佐丙○○於98年4月13
    日到庭查證（該期日抗告人經合法傳喚未到庭），證人乙○
    ○結證稱：黃昭鴻（即抗告人甲○○男友）是96年12月14
    日由伊負責採尿及製作筆錄，後來因為尿液檢驗出來，伊打
    電話通知她男朋友採尿呈陽性反應，伊通知她男友要再採一
    次尿，她說不可能因為尿是她的，後來97年1月10日伊為她
    作警詢筆錄，此次製作警詢筆錄採尿時她有反應她在吃減肥
    及腦瘤的藥，她當天沒有提供她所吃之成藥，她是在97年3
    月23日製作警詢筆錄時提供成藥給伊，該等成藥並沒有扣案
    ，因為偵查佐說無法確認她所提供的成藥有無經過二次加工
    ，無證據能力，伊等當時推測她都敢偷換尿了，只要在藥品
    上加工沾一下毒品，即會驗出呈陽性反應，伊等無法確認抗
    告人是否原封不動將藥品拿給伊等檢驗，所以伊等不敢扣案
    當證據，但事後有另外行文給光田醫院及喜洋洋中醫診所，
    調病歷，二家院所也回函說他們的藥品無安非他命成份等語
    ；另證人丙○○亦結證稱：因抗告人當時一直要求要幫她檢
    驗，但伊有跟她說明一月份對她採尿，但到三月份她才拿出
    藥品，無法認定一月份的尿就是使用該藥物，就算檢驗出來
    也不一定有證據能力，後來確實有用檢驗包幫她檢驗，結果
    確實呈甲基安非他命陽性反應等語，顯見抗告人固於警詢時
    有提供藥品供員警檢驗，但員警無法確認該藥品確係取自喜
    洋洋診所，及提出前有無經自行加工處理，此一如本院對抗
    告人於抗告時所自行提供之藥品供檢驗所生之存疑，是縱使
    抗告人於警詢提供之膠囊曾經警以簡易檢驗包檢驗出有甲基
    安非他命陽性反應，惟並不足為證，仍應以本院向喜洋洋中
    醫診所函調與處方簽相符之藥品的檢驗結果為準，併予敘明
    。
四、綜上所述，被告確有施用第2級毒品安非他命之事證已臻明
    確，原審因而認檢察官之聲請為正當，依毒品危害防制條例
    第20條第1項、觀察勒戒處分執行條例3條第1項等規定，裁
    定將被告送勒戒處所觀察、勒戒，核其認事用法俱無不合，
    抗告意旨指摘原裁定不當，為無理由，應予駁回。
五、據上論斷，應依刑事訴訟法第412條，裁定如主文。
中    華    民    國    98    年    4     月    15    日
            刑事第五庭  審判長法  官  趙  春  碧
                              法  官  楊  真  明
                              法  官  賴  恭  利
以上正本證明與原本無異。
不得再抗告。
                              書記官  林  桂  鳳
中    華    民    國    98    年    4     月    15    日


司法院資訊處製作；財團法人民間司法改革基金會備份。
